臺灣高等法院高雄分院刑事判決　　　　　九十年度上易字第一七六五號
　　上　訴　人
　　即　被　告　甲○○
　　選任辯護人　吳建勛
　　　　　　　　游雪莉
　　　　　　　　吳賢明
右上訴人因詐欺案件，不服臺灣高雄地方法院八十九年度易字第六三九號中華民國九
十年五月卅一日第一審判決（起訴案號：臺灣高雄地方法院檢察署八十八年度偵字第
一八七四三號），提起上訴，本院判決如左：
      主      文
原判決撤銷。
甲○○無罪。
      理      由
一、公訴意旨略以：被告甲○○意圖為自己不法之所有，於民國（下同）八十六年三
    月間，在高雄縣永安鄉昆雄鋼鐵股份有限公司（下稱昆雄公司），向丙○○、乙○○詐稱：願以新台幣（下同）五百萬元向其購買昆雄公司之股權，蔡、黃二人
    不疑有他，遂讓售之。甲○○並簽發以穎樞鋼鐵有限公司（下稱穎樞公司）為發
    票人，付款人為萬泰銀行板橋分行，帳號0000000000之支票共卅六張
    以為支付，詎該支票於屆期後經提示，竟以印鑑不符遭拒絕付款，且上開帳戶更
    遭拒絕往來，至此，丙○○、乙○○始知受騙，案經丙○○、乙○○告訴偵辦；
    因認被告涉犯刑法第三百三十九條第二項之詐欺得利罪嫌等情。
二、公訴人認被告涉犯前開詐欺罪嫌，無非以告訴人丙○○、乙○○之指訴，及被告
    嗣將穎樞公司變更登記為萬融公司，而未將上開票據之印鑑同時更換，縱該票據
    已因事先開出致無由更換，然非無他法解決，被告自始至終皆未有解決債務之措
    施，顯見被告自始有詐欺之意圖，此外，又有支票及退票理由單可佐等情，為其
    論據。
三、訊據上訴人即被告甲○○否認有詐欺犯行，辯稱：伊與告訴人二人原均為昆雄公
    司股東，公司業務交由告訴人二人負責，因告訴人等不善經營，致公司虧損，伊
    受讓告訴人等之股權時，告訴人等之五百萬元股權，實際上僅有二百六十五萬元
    價值，伊為顧及親誼，各以五百萬元買下，實已吃虧甚大，伊受讓告訴人等之股
    權時，雙方約定由被告先償還昆雄公司向告訴人乙○○之父黃登復借貸之一千萬
    元，購買股權之價款，則開立穎樞公司之支票卅六張，自八十八年三月廿五日起
    至九十一年二月廿五日止之日期，伊受讓股權後，即依約償還乙○○之父黃登復
    之本金及利息共一千二百多萬元，伊如有詐欺犯意，自不可能支付黃登復之本金
    及利息，穎樞公司係伊私人公司，因「穎樞」與台語發音之「永輸」相似，為商
    場所忌，故改名「萬融」，並非故意改公司名稱，嗣自八十七年十一月起，因鋼
    鐵業不景氣，銀行又抽走銀根，不再延貸，致未能使簽發之支票兌現，伊已先後
    二次以存證信函通知告訴人，願意將昆雄公司之股權登記還給告訴人等語。
四、經查：
  (一)告訴人等於八十六年三月間，將所有昆雄公司之股權讓與被告時，昆雄公司係在
    負債狀態，告訴人等之股權淨值，約為二百三十萬元左右，被告各以五百萬元買
    下，而約定被告先償還昆雄公司向告訴人乙○○之父黃登復之借款一千萬元，告
    訴人等股權代價各五百萬元，則迄後自八十八年三月起分卅六期給付等情，分據
    告訴人二人證實。據告訴人指稱彼等之股權代價以二百六十五萬元計，加上二年
    之利息，故為五百萬元等語。告訴人等雖又指稱昆雄公司之帳目，係被告之小姨
    子陳俞瑄在管理，並不確實云云。但據證人陳俞瑄所證，昆雄公司之帳目，均係
    據實記載。且告訴人等就帳目之如何不確實，並未能舉出任何事證可供審酌，是
    所稱帳目不確實，自非可採。
  (二)被告受讓告訴人等之股權後，即依約自穎樞公司（嗣改名萬融）及顧鋼鋼鐵公司
    之銀行帳戶，匯入昆雄公司之銀行帳戶內，供黃登復領取，自八十六年五月卅一
    日起至八十七年十一月卅日止，已償還黃登復之本金九百四十萬元等情，有高雄
    區中小企業銀行、高雄銀行、第一商業銀行、萬泰商業銀行等之支存交易對帳單
    等附卷可稽，並據證人黃登復證實。告訴人等雖又指稱穎樞公司與昆雄公司間有
    交易往來，所匯之款項，應為交易之款，非屬被告所有云云。然為被告所否認，
    且告訴人等並未舉出任何證據，以供審酌，所稱則嫌無據。
  (三)昆雄公司之原負責人，係告訴人乙○○，八十六年七月間，始變更登記為被告甲○○，此有經濟部公司執照、高雄縣政府營利事業登記證、公司變更登記事項卡
    、股東名冊等影本在卷足憑。告訴人乙○○既為昆雄公司負責人，即其對於昆雄
    公司之盈虧情形，應甚明瞭，其願將五百萬元之股權，以二百六十五萬元折讓與
    被告（另二百三十五萬元，係二百六十五萬元遲付二年期間之利息），顯見昆雄
    公司已虧損股本達百分之四十七甚明。而被告之願買受告訴人等之股權，據其陳
    稱當初買受，係認為公司之虧損，係因告訴人乙○○之不善經營所致，且其亦認
    為鋼鐵業尚有遠景可期等語。
  (四)按刑法上詐欺罪之成立，以行為人意圖為自己不法之所有，施用詐術，使人陷於
    錯誤，而將本人或第三人之物交付，或行為人因而得財產上不法之利益，為構成
    要件。本案被告向告訴人等買受股權，係屬一般之買賣行為，被告並未施用詐術
    ，告訴人之將股權出售移轉登記，並非因陷於錯誤所致，且被告買受告訴人等之
    股權淨值共為五百三十萬元，而先後償還昆雄公司向告訴人乙○○之父黃登復之
    借款九百四十萬元之本金（另有支付利息未計，被告供稱本息共支付一千二百多
    萬元），顯見被告於買受告訴人等之股權時，並無不法所有之意圖。而鋼鐵業自
    八十七年後之不景氣，為眾所週知之事，被告事後之未能使支票兌現，應屬民事
    債務不履行之民事糾葛，尚難令負詐欺罪責。此外，又查無積極證據可證明被告
    犯罪，公訴意旨指被告犯詐欺得利罪，即屬不能證明。
五、原審論處被告罪刑，尚有未洽。被告上訴意旨否認犯罪，指摘原判決不當，為有
    理由，應由本院將原判決撤銷，並諭知被告無罪之判決。
據上論斷，應依刑事訴訟法第三百六十九條第一項前段、第三百六十四條、第三百零
一條第一項，判決如主文。
本案經檢察官張其主到庭執行職務。
中    華    民    國     九十一     年      十一      月      二十六    日
                              臺灣高等法院高雄分院刑事第五庭
                                  審判長法官  吳水木
                                        法官  趙文淵
                                        法官  洪慶鐘
右正本證明與原本無異。
不得上訴。
                                      書記官  彭筱瑗
中    華    民    國     九十一     年      十一      月      二十七    日
                                                                        Ｋ
